【裁判字號】    98,台上,571
【裁判日期】    980402
【裁判案由】    損害賠償
【裁判全文】
最高法院民事判決              九十八年度台上字第五七一號
上  訴  人  甲○○
            乙○○
            丙○○
            丁○○
            戊○○
            己○○
            庚○○
            辛○○
            壬○○
            癸○○
            子○○
            丑○○
共      同
訴訟代理人  詹文凱律師
被 上訴 人  國揚實業股份有限公司
法定代理人  寅○○
訴訟代理人  王聖舜律師
上列當事人間請求損害賠償事件，上訴人對於中華民國九十七年
八月十三日台灣高等法院第二審更審判決（九十四年度重上更(一)
字第六二號），提起上訴，本院判決如下：
    主  文
上訴駁回。
第三審訴訟費用由上訴人負擔。
    理  由
本件原審斟酌全辯論意旨，以：上訴人各向被上訴人購買坐落台
北縣中和市○○路之「華南名人巷」（下稱系爭大樓）房、地，
就其等分別買受部分均已辦理所有權移轉登記並交付占有、使用
，為兩造不爭執之事實。上訴人主張上開房、地有：(一)建物面積
短少；(二)土地面積短少；(三)未依約設置垃圾處理中心；(四)房屋室
內瑕疵；(五)未依約設置綠地；(六)地下一、二樓排風設備未依約施
作等瑕疵，所為損害賠償之本案請求，除其中第(一)、(二)項關於建
物及土地面積短少部分外，其他部分均經本院判決（九十四年度
台上字第七七二號）駁回上訴之上訴確定。而有關建物面積部分
：經查系爭大樓係於民國八十六年間建造完成、辦理房地所有權
第一次登記予上訴人，應有內政部八十五年訂頒「簡化建物第一
次測量作業要點」規定之適用。被上訴人據以委請專業技師依系
爭大樓使用執照之竣工平面圖（下稱竣工圖）計算、繪製建物測
量成果圖（下稱成果圖），持向台北縣中和地政事務所申辦建物
（面積）第一次登記，由該地政事務所逕行辦理面積登記作業，
不再進行測量，自無不合。兩造既均不願預納費用聲請地政機關
實地測量，則僅以地政機關未實地複丈，尚不足認定成果圖及建
物登記簿上記載之建物面積與實際不符。上訴人以竣工圖所示之
牆壁中心為界，計算建物面積之主張，因與登記當時之地籍測量
實施規則第二百八十八條：邊間建物之牆壁應以牆之外緣為界，
共用之牆壁以牆之中線為界，以計算建物面積之規定不符，而無
足採。系爭成果圖，關於「主建物面積」之計算方式，已合乎上
開實施規則之規定及系爭買賣合約第一條註(3)之約定，地政機關
憑以辦理登記完竣之建物面積，即屬於法有據。至於建物登記謄
本所登記之「附屬建物面積」及「當層梯間（小公共同使用部分
）持分面積」核與約定相符，亦屬可採。另「全區大公共同使用
部分」之面積，依成果圖或第一審法院囑託地政機關實地複丈測
量結果：地面一樓梯間為四三九．九九平方公尺；一樓汽車坡道
為三三．六三平方公尺；全區屋突為九四六．八七平方公尺；地
下一樓中控室、配電室、排風室、電信室、垃圾處理中心合計為
三八九．九七平方公尺（包含隔間牆三．三四平方公尺在內，均
已含於「非停車位之防空避難空間」之內）；地下二樓發電機室
、排風室、蓄水池合計為三七八．七五平方公尺；「非停車位之
防空避難空間」，即防空避難空間全部之面積四六七七．六一平
方公尺，減去停車位之面積（指地下一層所有停車格所占之面積
一四三八．六九平方公尺），依約為大樓共同使用部分，合計為
三二三八．九二平方公尺；綜計，應由全區住戶共同分攤之大公
面積為五○三八．一六平方公尺。而Ａ棟二樓梯間四二．五五平
方公尺，依約僅由購買該棟樓之上訴人丙○○、丁○○按比例負
擔。又系爭大樓全區主建物面積，依成果圖計算結果為三一一○
八．七一平方公尺，依契約約定及土地登記規則第四十三條第二
項規定，上訴人應分擔之大公面積依序為辛○○、甲○○、戊○
○、己○○、壬○○各一三．六平方公尺，子○○、丑○○、癸
○○、庚○○各一二．六平方公尺，乙○○一七．一三平方公尺
，丙○○七．一一平方公尺，丁○○九．六五平方公尺。據此核
算，上訴人之建物總面積（有購買車位者，未包含所購買停車位
之面積），其中辛○○、甲○○、戊○○、己○○、壬○○各三
三．三四坪；子○○、庚○○各三○．五九坪（原判決誤寫為三
三．三四坪）；丑○○、癸○○各三○．四七坪；乙○○四○．
四一坪；丙○○一七．一五坪，丁○○二二．七三坪（比約定面
積多○．一坪），其等不足之坪數，均未超過約定坪數之百分之
一，依約被上訴人無需找補價款，上訴人請求被上訴人賠償建物
面積短少之損害，為無理由。其次，關於土地面積部分：依約購
買停車位之住戶，並無停車位基地應有部分（持分產權）。系爭
土地重測後之總面積為五五二三．二一平方公尺，兩造同意以約
定之「本戶主建物面積」作為計算土地面積之基準。依此核計，
上訴人應有部分之土地面積，其中辛○○、甲○○、戊○○、己
○○、壬○○各一四．九一平方公尺；子○○、丑○○、癸○○
、庚○○各一三．八平方公尺；乙○○一八．七八平方公尺；丙
○○七．七三平方公尺；丁○○一○．四九平方公尺。與土地登
記謄本登載面積相較，除丑○○、庚○○各多出○．五六平方公
尺及壬○○登記坪數相同，並無短少外，辛○○、曾永欽、戊○
○、己○○、乙○○各短少○．五五平方公尺，子○○、癸○○
各短少○．五四平方公尺，丙○○、丁○○各短少一．一平方公
尺。經以約定之買賣土地面積、價款計算每平方公尺之土地價款
，被上訴人應退還上訴人之土地價款，依序為辛○○一一二、八
七七元；甲○○一一二、五○八元；戊○○一二二、○九九元；
己○○一一九、八八六元；子○○一一九、三四八元；癸○○一
一四、二六一元；乙○○一一二、七五三元；丙○○二三四、七
九九元；丁○○二三九、○八五元，扣除已經判決給付確定部分
後，上訴人請求被上訴人「再給付」辛○○二一、九○四元；甲
○○二一、八三二元；戊○○二三、六九四元；己○○二三、二
六四元；子○○一九、二三九元；癸○○一八、四一九元；乙○
○二八、○七○元；丙○○九、四一三元；丁○○一三、七一一
元，及各自訴狀繕本送達翌日（八十八年三月五日）起之法定遲
延利息為有理由，應予准許。上訴人逾此範圍之請求，為無理由
。上訴人辛○○僅以所購房地面積短少，即謂被上訴人有故意侵
害行為，另依消費者保護法規定，「追加」請求被上訴人給付懲
罰性賠償金，亦有未合，應予駁回云云。為原審心證之所由得。
因就上開被上訴人應再找補土地短少之價款本息部分，廢棄第一
審所為上訴人敗訴之判決，改判被上訴人應再如數給付。並駁回
上訴人其餘上訴及在原審就找補金額所為擴張之請求，暨辛○○
請求懲罰性賠償金之追加訴訟。經核於法均無違誤。上訴意旨，
指摘原判決對其不利部分為不當，求予廢棄，非有理由。
據上論結，本件上訴為無理由。依民事訴訟法第四百八十一條、
第四百四十九條第一項、第七十八條，判決如主文。
中    華    民    國  九十八  年    四    月    二    日
                      最高法院民事第三庭
                          審判長法官  蘇  茂  秋
                                法官  陳  碧  玉
                                法官  王  仁  貴
                                法官  張  宗  權
                                法官  簡  清  忠
      本件正本證明與原本無異
                                      書  記  官
中    華    民    國  九十八  年    四    月   十四   日
                                                      K


司法院資訊處製作；財團法人民間司法改革基金會備份。
